---
title: "UB3 -- Tutorium Mathe A WS19/20"
author: "Maximilian Kohnen"
date: 'Tutorium: 07/11/2019'
output:
  html_document:
    df_print: paged
  pdf_document: default
---

```{r setup, include=FALSE}
knitr::opts_chunk$set(echo = TRUE)
```

# Aufgabe 1

Die Implikation soll mittels Kontraposition gelöst werden. Bei Aufstellen der Kontraposition ist wichtig zu beachten, dass:
$$ A \Rightarrow B \Leftrightarrow \neg B \Rightarrow \neg A$$
Für unseren Fall heißt das also:

$$ 
\neg(A=B) \Rightarrow \neg(A \backslash B = B \backslash A)  \\
A \neq B \Rightarrow A \backslash B \neq B \backslash A
$$

A und B stellen in diesem Fall Mengen dar, also beschreibt $A \backslash B$ eine Mengendifferenz.


$$ A \neq B \Rightarrow \exists a \in A : a\notin B $$
$$ 
\Rightarrow a \in A \backslash B \quad \text{und}  \quad a \notin B \backslash A \quad \text{da} \quad a  \notin B \\
\Rightarrow A \backslash B \neq B \backslash A \quad \quad \text{q.e.d}
$$

-------------

Weiteres Material zu Mengen und Aussagen:
[http://www.gm.fh-koeln.de/~konen/Mathe1-WS/ZD1-Kap01-02.pdf](http://www.gm.fh-koeln.de/~konen/Mathe1-WS/ZD1-Kap01-02.pdf)

--------------

# Aufgabe 2

Für die Überprfung, ob die Menge M eine Gruppe darstellt, müssen die 4 Bedingungen: Abgeschlossenheit, Assoziativität, neutrales Element und inverses Element erfüllt sein.

- **Abgeschlossenheit** ($a \in G, b \in G : a \circ b \in G$):

    Die Tabelle zeigt, dass jede Kombination der Elemente der Menge M wiederrum ein Element der Menge M ergibt.



$$
\begin{array}{c|c c c c}
  \circ & S_{m} & S_{n} & D_{0} & D_{180} \\
  \hline
  S_{m} & D_{0} & D_{180} & S_{m} & S_{n} \\
  S_{n} & D_{180} & D_{0} & S_{n} & S_{m} \\
  D_{0} & S_{m} & S_{n} & D_{0} & D_{180} \\
  D_{180} & S_{n} & S_{m} & D_{180} & D_{0} \\
\end{array}
$$

- **Assoziativität** ($(b\circ a) \circ c = a \circ (b \circ c)$):

    Beispiel:


$$(S_{m} \circ D_{180}) \circ S_{n} = S_{m} \circ (D_{180} \circ S_{n}) $$
$$S_{n} \circ S_{n} = S_{m} \circ S_{m}$$
$$D_{0} = D_{0}$$

- **Neutrales Element** ($\exists e \in G, \forall a \in G : a \circ e = a$): $D_{0}$

    Jedes Element der Menge M ergibt in der Kombination mit $D_{0}$ sich selbst (siehe Tabelle).

- **Inverses Element** ($\forall a \in G, \exists \bar{a} \in G: a \circ \bar{a} = e$):

    Jedes Element ist gleichzeitig sein eigenes inverses Element. Z.B.: $$S_{m} \circ S_{m} = D_{0}$$

$\Rightarrow$ Alle Bedingungen sind erfüllt, daher stellt **M eine Gruppe** dar. \ 

- **Kommunikativität** ($\forall a \in G, \forall b \in G: a \circ b = b \circ a$):

    Beispiel:

$$S_{m} \circ S_{n} = S_{n} \circ S_{m}$$
$$D_{180} = D_{180}$$

$\Rightarrow$ Nachdem auch die Kommunikativität hier erfüllt ist, stellt M sogar eine **Abelsche Gruppe** dar.

# Aufgabe 3

```{r plotsetup, echo=F}
x <- seq(-2,2,0.1)
```

1. $f(x) = 10$:

    $D = \mathbb{R}$ \
    $B = \{10\}$ \
    $\Rightarrow$ nicht surjektiv, nicht injektiv

```{r, echo=F}
y <- function(x){rep(10,length(x))}
plot(x = x, y = y(x), xlab = "x (Urmenge/Definitionsmenge)", ylab = "f(x) (Bildmenge)", type = "l")
```


2. $f(x) = x^{2} + 2$:

    $D = \mathbb{R}$ \
    $B = [2, + \infty[$ \
    $\Rightarrow$ nicht surjektiv, nicht injektiv
    
```{r, echo=F}
y <- function(x){x^2+2}
plot(x = x, y = y(x), xlab = "x (Urmenge/Definitionsmenge)", ylab = "f(x) (Bildmenge)", type = "l")
```

3. $f(x) = x^{3}$:

    $D = \mathbb{R}$ \
    $B = \mathbb{R}$ \
    $\Rightarrow$ surjektiv und injektiv $\rightarrow$ bijektiv
    
```{r, echo=F}
y <- function(x){x^3}
plot(x = x, y = y(x), xlab = "x (Urmenge/Definitionsmenge)", ylab = "f(x) (Bildmenge)", type = "l")
```

4. $f(x) = \sqrt{x}$:

    $D = \mathbb{R}^{+}$ \
    $B = \mathbb{R}^{+}$ \
    $\Rightarrow$ nicht surjektiv, aber injektiv

```{r, echo=F}
y <- function(x){x^(1/2)}
plot(x = x, y = y(x), xlab = "x (Urmenge/Definitionsmenge)", ylab = "f(x) (Bildmenge)", type = "l")
```

5. $f(x) = |x| - x$:

    $D = \mathbb{R}$ \
    $B = \mathbb{R}^{+}$ \
    $\Rightarrow$ nicht surjektiv, nicht injektiv

```{r, echo=F}
y <- function(x){abs(x)-x}
plot(x = x, y = y(x), xlab = "x (Urmenge/Definitionsmenge)", ylab = "f(x) (Bildmenge)", type = "l")
```

6. $f(x) = (sgn(x))^{2}$ wobei $sgn(x)=1$ wenn $x \geq 0$ und $sgn(x)=-1$ wenn $x<0$:

    $D = \mathbb{R}$ \
    $B = \{1\}$ \
    $\Rightarrow$ nicht surjektiv, nicht injektiv
    
```{r, echo=F}
y <- function(x){rep(1,length(x))}
plot(x = x, y = y(x), xlab = "x (Urmenge/Definitionsmenge)", ylab = "f(x) (Bildmenge)", type = "l")
```

    
    
# Aufgabe 4

### Teilaufgabe a


1. 

$$
\overrightarrow{a} + (\vec{b}  - \vec{c}) =
\left(\begin{array}{c} 1 \\ 2 \\ -3 \end{array} \right)
+ \left( \left(\begin{array}{c} 2 \\ 1 \\ 1 \end{array} \right)
- \left(\begin{array}{c} -1 \\ 0 \\ 3 \end{array} \right) \right) 
= \left(\begin{array}{c} 1 \\ 2 \\ -3 \end{array} \right)
+ \left(\begin{array}{c} 3 \\ 1 \\ -2 \end{array} \right)
= \left(\begin{array}{c} 4 \\ 3 \\ -5 \end{array} \right)
$$

2. 

$$
\overrightarrow{a} \cdot (\vec{b}  - \vec{c}) =
\left(\begin{array}{c} 1 \\ 2 \\ -3 \end{array} \right) 
\cdot \left(\begin{array}{c} 3 \\ 1 \\ -2 \end{array} \right)
= 3 + 2 + 6 
= 11
$$
        
3.     

$$
(\overrightarrow{a} \cdot \vec{b})  - \vec{c}=
\left(\begin{array}{c} 1 \\ 2 \\ -3 \end{array} \right) 
\cdot \left(\begin{array}{c} 2 \\ 1 \\ 1 \end{array} \right)
\cdot\vec{c}
= (2 + 2 -3) \cdot \vec{c}
= \vec{c}
= \left(\begin{array}{c} -1 \\ 0 \\ 3 \end{array} \right) 
$$

4.     

$$
(\overrightarrow{a} \cdot \vec{b})  - \vec{c} \quad \rightarrow \text{Berechnung nicht möglich}
$$


5. 

$$
\frac{\overrightarrow{a}}{||\vec{b}  +\vec{c}||}
= \frac{\overrightarrow{a}}{\left| \left| \left(\begin{array}{c} 2 \\ 1 \\ 1 \end{array} \right)  + \left(\begin{array}{c} -11 \\ 0 \\ 3 \end{array} \right) \right| \right| } 
= \frac{\overrightarrow{a}}{\left| \left| \left(\begin{array}{c} 1 \\ 1 \\ 4 \end{array} \right) \right| \right| }
= \frac{\overrightarrow{a}}{\sqrt{1+1+16}}
= \frac{1}{\sqrt{18}}\cdot\left(\begin{array}{c} 1 \\ 2 \\ -3 \end{array} \right) 
$$


6. 

$$
\frac{\overrightarrow{a}}{\vec{b}  +\vec{c}} \quad \quad \rightarrow \text{Berechnung nicht möglich.}
$$

7. \ a\)
$$
\alpha(\overrightarrow{a}, \vec{b})
$$

$$
\overrightarrow{a} \cdot \overrightarrow{b} = |\vec{a}| |\vec{b}| \cdot cos(\alpha)
$$

$$
\vec{a} \cdot \vec{b}
= \left(\begin{array}{c} 1 \\ 2 \\ -3 \end{array} \right) \cdot \left(\begin{array}{c} 2 \\ 1 \\ 1 \end{array} \right) 
= 2 + 2 -3 = 1
$$

$$
|\vec{a} | = \sqrt{1+4+9} = \sqrt{14}
$$

$$
|\vec{b} | = \sqrt{4+1+1} = \sqrt{6}
$$

$$
cos(\alpha) = \frac{1}{\sqrt{14} \cdot \sqrt{6}} \quad \quad \Rightarrow \alpha = 83,7°
$$

7. \ b\) 

$$
\theta(\vec{a},\vec{b} + \vec{c})
$$

$$
\vec{b} + \vec{c} = \left(\begin{array}{c} 1 \\ 1 \\ 4 \end{array} \right)
$$

$$
\vec{a} \cdot (\vec{b} + \vec{c}) 
= \left(\begin{array}{c} 1 \\ 2 \\ -3 \end{array} \right) \cdot\left(\begin{array}{c} 1 \\ 1 \\ 4 \end{array} \right) 
= 1 + 2 -12 
= -9
$$

$$
|\vec{a} | = \sqrt{14}
$$

$$
|\vec{b} + \vec{c}| = \sqrt{1 + 1 + 16} = \sqrt{18}
$$

$$
cos(\theta) = \frac{-9}{\sqrt{14} \cdot \sqrt{18}} \quad \quad \Rightarrow \theta = 124,5°
$$

### Teilaufgabe b

$$
\vec{a} = \left(\begin{array}{c} 1 \\ 2 \\ 0 \end{array} \right) \quad \quad \quad
\vec{b} = \left(\begin{array}{c} 0 \\ 1 \\ 1 \end{array} \right) \quad \quad \quad
\vec{u} = \left(\begin{array}{c} x \\ y \\ z \end{array} \right)
$$

Durch die geforderte Orthogonalität zu den beiden Vektoren sowie der Länge 7 können wir folgende Gleichungen aufstellen:

$$
\begin{aligned}
(1)& \quad \vec{u} \cdot \vec{a} = x + 2y = 0 \\
(2)& \quad \vec{u} \cdot \vec{b} = y + z = 0 \\
(3)& \quad |\vec{u}| = 7 \quad \rightarrow \quad x^{2} + y^{2} + z^{2} = 49
\end{aligned}
$$

Gleichung (1) und (2) können jeweils nach y umformuliert werden:

$$
\begin{aligned}
(1)& \quad x = -2y \\
(2)& \quad z = -y
\end{aligned}
$$

Wenn man diese in Gleichung (3) einsetzt erhält man:

$$
\begin{aligned}
(3) \quad 4y^{2} + y^{2} + y^{2} &= 49 \\
\rightarrow 6y^{2} &= 49 \\
\rightarrow y &= \pm \frac{7}{\sqrt{6}}
\end{aligned}
$$

Nach Einsetzen von y in Gleichung (1) und (2):

$$
\begin{aligned}
x &= \mp 2\cdot\frac{7}{\sqrt{6}}\\
z &= \mp \frac{7}{\sqrt{6}}
\end{aligned}
$$

Und somit ergeben sich die 2 zu beiden Vektoren $\vec{a}$ und $\vec{b}$ orthogonalen Vektoren:

$$
\vec{v_{1}} = \frac{1}{\sqrt{6}} \cdot \left(\begin{array}{c} -14 \\ 7 \\ -7 \end{array} \right) \quad \text{und} \quad \quad \vec{v_{1}} = \frac{1}{\sqrt{6}} \cdot \left(\begin{array}{c} 14 \\ -7 \\ +7 \end{array} \right)
$$

-----------

Weiteres Material zu Vektoren:
[http://immersivemath.com/ila/ch02_vectors/ch02.html](http://immersivemath.com/ila/ch02_vectors/ch02.html)

-----------



# Frage Tupel
An n-tuple is a sequence (or ordered list) of n elements, where n is a non-negative integer.  
Beispiele:

1. Punkte
2. Vektoren
