---
title: "UB10 -- Tutorium Mathe A WS19/20"
author: "A. Hanke"
date: "Tutorium: 19/12/2019"
output: pdf_document
---

```{r setup, include=FALSE}
knitr::opts_chunk$set(echo = TRUE)
```

# Aufgabe 1
Wollen Grenzwerte der Folgen bestimmen:
\[\begin{array}{l}{\text { (1) } a_{n}=\frac{n^{2}}{(n+1)(n+2)} ; \quad(2) a_{n}=\frac{n^{2}}{n+1}-\frac{n^{3}}{(n+1)(n+2)} ; \quad(3) a_{n}=n-5-\frac{n^{3}}{n^{2}+5}} \\ {\qquad(4) a_{n}=\cos n \pi ; \quad(5) a_{n}=\cos n(n+1) \pi}\end{array}\]


### (1)
\[
a_n = \frac{n^2}{n^2 + 3n + 2} = \frac{n^2}{n^2(1+\frac{3n}{n^2}+\frac{2}{n^2}} = \frac{1}{1+\frac{3}{n}+\frac{2}{n^2}} \quad \lim_{n \rightarrow \infty} a_n = 1
\]

### (2)
$\lim_{n \rightarrow \infty} = 2$

### (3)
$\lim_{n \rightarrow \infty} = -5$

### (4)
$a_{n}=\cos n \pi$ hat folgende Werte zu begin:

- $a_0 = 1$
- $a_1 = -1$
- $a_2 = 1$

Entspricht der Folge: $(-1)^n$. Diese Konvergiert nicht.

### (5)
Hier von interesse ist die enthaltene Reihe:
\[
a'_n = n(n+1)
\]
Diese Reihe beinhaltet nur gerade Zahlen.
Daher ist die Folge $a_n$:
\[
a_n = \cos(n(n+1)\pi) = 1 \qquad \forall n
\]

# Aufgabe 2
\[
a_{n+1}=\frac{\left|a_{n}\right|}{2 a_{n}-1}
\qquad a_1 = b \quad b = \left\{-\frac{1}{4},\: \frac{1}{4}\right\}
\]

### (a)
Annahme: $a_n \rightarrow a$  
Bedingung an $a$ nach rekursionsformel:
\[
\lim_{n \rightarrow \infty} \frac{\left|a_{n}\right|}{2 a_{n}-1} =
\frac{\left|a\right|}{2 a-1}
\]
Nun gilt das $a_n$ gegen $a$ läuft, also: $\lim a_n = a$.
\[
a = \frac{|a|}{2a-1} \Leftrightarrow 
\left\{\begin{array}{c}
    2a^2-a = |a|\\
    2a^2-a - |a| = 0\\
\end{array}\right.
\]
Nun können wir zwei Fälle betrachten:

1) Die Folge strebt einen Positiven Wert an $a > 0:\quad a = |a|$
   \[
   \left.
   \begin{array}{rl}
       0 &= 2a^2 - 2a\\
         &= a(a-1)\\
   \end{array}
   \right\}\, a = \{1\}
   \]
2) Die Folge strebt einen negativen Wert an $a \leq 0:\quad a = -|a| \Leftrightarrow -a = |a|$
   \[
   \left.
   \begin{array}{rl}
       0 &= 2a^2 - a - (-a)\\
         &= 2a^2\\
   \end{array}
   \right\}\, a = \{0\}
   \]

### (b)

Wir Berechnen der ersten drei weiteren $a_n$:
```{r, echo = F, message = T}
folge <- function(a){(sqrt(a^2))/(2*a-1)}
an <- -(1/4)
n <- 1
message(paste('n =',n,'->',an))
while(n < 4){
    message(paste('n =',n+1,'->',folge(an)))
    an <- folge(an)
    n <- n+1
}
```
Die obere Beschränktheit zeigen wir nun über die Definition dieser $\forall n \in \mathbb{N}:\, a_n \leq a$.  
Also zeigen, dass $a_n < 0$

- $a_1 <0$
- Annahme: $a_n < 0$
  \[
    a_{n+1} = \frac{|a_n|}{2a_n-1} = \frac{\overbrace{-a_n}^{>0} }{\underbrace{2a_n-1}_{<0}} < 0.
  \]

Nun zeigen, dass Folge monoton steigt.
Dies ist der Fall, wenn $a_{n+1} - a_n > 0$
     \[
     \begin{aligned}
        a_{n+1} - a_n &= \frac{-a_n}{2a_n -1} -a_n\\
        &= \frac{-a_n - 2a_n^2 +a_n}{2a_n-1}\\
        &= \frac{\overbrace{-2a_n^2}^{<0}}{\underbrace{2a_n-1}_{<0}}\\
        &>0
     \end{aligned}
     \]

### (c)
Wir beachten den Hinweis:
```{r, echo = F, message = T}
folge <- function(a){(sqrt(a^2))/(2*a-1)}
an <- (1/4)
n <- 1
message(paste('n =',n,'->',an))
while(n < 4){
    message(paste('n =',n+1,'->',folge(an)))
    an <- folge(an)
    n <- n+1
}
```
Und sehen das die Reihe nicht Monoton ist.
Auffällig ist, das ab $n=2$ die Folge negativ ist und das:
$$a_3^{b = \frac{1}{4}} = a_1^{b = -\frac{1}{2}}$$
Somit gilt: $$a_{n+2}^{b = \frac{1}{4}} = a_n^{b = -\frac{1}{2}}$$

---------

# Konvergenz nicht gleich Monotonie und/oder Beschränktheit!
```{r, echo = F}
e <- 0.4
folge <- function(n){(-1)^n*(1/n)}
x <- 1:10
plot(x, y = sapply(x,folge), pty = 21, ylim = c(-1,1), ylab = "y")
abline(h = 0, col = "red")
text(label="grenzwert", y = 0, x = 2)
abline(h=e, col = "red", lty = 2)
text(label="epsilon", y = e, x = 8)
abline(h=-e, col = "red", lty = 2)
text(label="epsilon", y = -e, x = 8)
```
Diese folge ist nicht monoton und nicht beschränkt aber
konvergiert.

---------

### (d)
Für $a=-\frac{1}{4}$ konvergiert die Folge (oben beschränkt und monoton steigend).
Aus (a) Fall 2 wissen wir, das diese Reihe den Grenzwert 0 hat.
Da die Reihe für beide $b$ gleiches verhalten zeigt gilt dies
auch für das andere b.

# Aufgabe 3

### (a)
Mit $c=-2$ ergeben sich folgende Werte für die ersten Therme der Folge $a_{n+1}=\frac{n^2\cdot a_n^2+c}{n+1}$:

$$ a_1=\frac{0^2\cdot0^2-2}{0+1}=-2 $$

$$ a_2=\frac{1^2\cdot (-2)^2-2}{1+1}=\frac{2}{2} = 1 $$

$$ a_3=\frac{2^2\cdot 1^2-2}{2+1}=\frac{2}{3} $$

$$ a_4=\frac{3^2\cdot (\frac{2}{3})^2-2}{3+1}=\frac{2}{4} $$

$$ a_5=\frac{4^2\cdot (\frac{2}{4})^2-2}{4+1}=\frac{2}{5} $$

Dies lässt vermuten, dass es sich für $c=-2$ bei dieser Folge um eine explizite Folge handelt mit der Form: $a_n=\frac{2}{n}  \quad   \text{für} \quad n\geq2$

Dies wollen wir nun durch vollständige Induktion beweisen:

**Induktionsanfang:** \
$n= 2 \quad \Rightarrow \quad a_2=\frac{2}{2}$

**Induktionsannahme:** \
$a_n = \frac{2}{n} \quad \text{gilt für alle} \quad n\in\mathbb{N}$ 

**Induktionsbehauptung:** \
$a_{n+1}=\frac{2}{n+1}$

**Induktionsschritt:** \
$a_{n+1}= \frac{n^2\cdot a_n^2-2}{n+1}=\frac{n^2\cdot (\frac{2}{n})^2-2}{n+1}=\frac{4-2}{n+1}=\frac{2}{n+1} \quad  \text{q.e.d.}$ 

### (b)
Die Reihe konvergiert gegen einen Wert $a$, da: 
$\forall \epsilon > 0, \exists n_0 : \forall n \geq n_0 |a_n| \leq \epsilon$

Grenzwertbestimmung: \
$\lim_{n \rightarrow \infty}a_n=\lim_{n \rightarrow \infty}\frac{2}{n}=0$

Somit konvergiert die Folge gegen Null, d.h. $a_n$ ist eine Nullfolge und somit gilt: $\forall \epsilon<0, \exists n_0 \in \mathbb{N}: \forall n\geq n_0 \ \ |a_n|\leq \epsilon$

### (c)

Für $c=1$ sollen zwei Eigenschaften mittels vollständiger Induktion gezeigt werden.
\
\

Zuerst zeigen wir, dass $\forall n \geq 2: a_n \geq 1$: \
\

**Induktionsanfang:** \
$n=2 \quad \Rightarrow  \quad a_2=\frac{1^2\cdot a_n^2+1}{1+1}=\frac{1\cdot 1^2+1}{2}=1$

**Induktionsannahme:** \
$a_n \geq 1 \quad \text{gilt für alle} \quad n\in\mathbb{N}$ 

**Induktionsbehauptung:** \
$a_{n+1} \geq 1$

**Induktionsschritt:** \
$a_{n+1}=\frac{n^2\cdot a_n^2+1}{n+1} \geq \frac{n^2\cdot 1^2+1}{n+1} (\text{da} \ a_n \geq 1)=\frac{n^2+1}{n+1}>\frac{n+1}{n+1}=1 \quad \text{q.e.d.}$
\
\
\


Nun zeigen wir, dass $\forall n \geq 2: \frac{a_{n+1}}{a_n} \geq 1$: \
\

**Induktionsanfang:** \
$n=2 \quad \Rightarrow  \quad \frac{a_3}{a_2}=\frac{a_3}{1}=a_3= \frac{2^2\cdot a_2^2+1}{2+1}=\frac{4\cdot 1^2+1}{3}=\frac{5}{3} > 1$

**Induktionsannahme:** \
$\frac{a_{n+1}}{a_n} \geq 1 \quad \text{gilt für alle} \quad n\in\mathbb{N}$ 

**Induktionsbehauptung:** \
$\frac{a_{n+2}}{a_{n+1}} \geq 1$

**Induktionsschritt:** \
$\frac{a_{n+2}}{a_{n+1}}=\frac{\frac{(n+1)^2\cdot a_{n+1}^2+1}{(n+1)+1}}{a_{n+1}}=\frac{(n+1)^2\cdot a_{n+1}+\frac{1}{a_{n+1}}}{(n+1)+1}> \frac{(n+1)^2\cdot 1+\frac{1}{1}}{(n+1)+1} (\text{schon bewiesen, dass} \ a_n \geq 1) =\frac{(n+1)^2+1}{(n+1)+1}>\frac{(n+1)+1}{(n+1)+1}=1 \quad \text{q.e.d.}$
