---
title: "UB10 -- Tutorium Mathe A WS19/20"
author: "A. Hanke"
date: "Tutorium: 19/12/2019"
output: pdf_document
---

```{r setup, include=FALSE}
knitr::opts_chunk$set(echo = TRUE)
```

# Aufgabe 1
Wollen Grenzwerte der Folgen bestimmen:
\[\begin{array}{l}{\text { (1) } a_{n}=\frac{n^{2}}{(n+1)(n+2)} ; \quad(2) a_{n}=\frac{n^{2}}{n+1}-\frac{n^{3}}{(n+1)(n+2)} ; \quad(3) a_{n}=n-5-\frac{n^{3}}{n^{2}+5}} \\ {\qquad(4) a_{n}=\cos n \pi ; \quad(5) a_{n}=\cos n(n+1) \pi}\end{array}\]


### (1)
\[
a_n = \frac{n^2}{n^2 + 3n + 2} = \frac{n^2}{n^2(1+\frac{3n}{n^2}+\frac{2}{n^2}} = \frac{1}{1+\frac{3}{n}+\frac{2}{n^2}} \quad \lim_{n \rightarrow \infty} a_n = 1
\]

### (2)
$\lim_{n \rightarrow \infty} = 2$

### (3)
$\lim_{n \rightarrow \infty} = -5$

### (4)
$a_{n}=\cos n \pi$ hat folgende Werte zu begin:

- $a_0 = 1$
- $a_1 = -1$
- $a_2 = 1$

Entspricht der Folge: $(-1)^n$. Diese Konvergiert nicht.

### (5)
Hier von interesse ist die enthaltene Reihe:
\[
a'_n = n(n+1)
\]
Diese Reihe beinhaltet nur ungerade Zahlen.
Daher ist die Folge $a_n$:
\[
a_n = \cos(n(n+1)\pi) = -1 \qquad \forall n
\]

# Aufgabe 2
\[
a_{n+1}=\frac{\left|a_{n}\right|}{2 a_{n}-1}
\qquad a_1 = b \quad b = \left\{-\frac{1}{4},\: \frac{1}{4}\right\}
\]

### (a)
Annahme: $a_n \rightarrow a$  
Bedingung an $a$ nach rekursionsformel:
\[
\lim_{n \rightarrow \infty} \frac{\left|a_{n}\right|}{2 a_{n}-1} =
\frac{\left|a\right|}{2 a-1}
\]
Nun gilt das $a_n$ gegen $a$ läuft, also: $\lim a_n = a$.
\[
a = \frac{|a|}{2a-1} \Leftrightarrow 
\left\{\begin{array}{c}
    2a^2-a = |a|\\
    2a^2-a - |a| = 0\\
\end{array}\right.
\]
Nun können wir zwei Fälle betrachten:

1) $a \geq 0:\quad a = |a|$
   \[
   \left.
   \begin{array}{rl}
       0 &= 2a^2 - 2a\\
         &= a(a-1)\\
   \end{array}
   \right\}\, a = \{0,\: 1\}
   \]
2) $a < 0:\quad a = -|a| \Leftrightarrow -a = |a|$
   \[
   \left.
   \begin{array}{rl}
       0 &= 2a^2 - a - (-a)\\
         &= 2a^2\\
   \end{array}
   \right\}\, a = \{0\}
   \]

### (b)

Wir zeigen die Monotonie durch berechnung der ersten drei weiteren $a_n$:
```{r, echo = F, message = T}
folge <- function(a){(sqrt(a^2))/(2*a-1)}
an <- -(1/4)
n <- 1
message(paste('n =',n,'->',an))
while(n < 4){
    message(paste('n =',n+1,'->',folge(an)))
    an <- folge(an)
    n <- n+1
}
```
Die Definition oberer Beschränktheit: $\forall n \in \mathbb{N}:\, a_n \leq a$.  
Hier nun zwei schritte:

a) zeigen, dass $a_n < 0$
   - $a_1 <0$
   - Annahme: $a_n < 0$
     \[a_{n+1} = \frac{|a_n|}{2a_n-1} = \frac{\overbrace{-a_n}^{>0} }{\underbrace{2a_n-1}_{<0}} < 0.\]
b) zeigen, dass Folge steigt. Dies ist der Fall, wenn $a_{n+1} - a_n > 0$ ist.
     \[
     \begin{align}
        a_{n+1} - a_n &= \frac{-a_n}{2a_n -1} -a_n\\
        &= \frac{-a_n - 2a_n^2 -a_n}{2a_n-1}\\
        &= \frac{\overbrace{-2a_n^2}^{<0}\,\overbrace{-2a_n}^{>0}}{\underbrace{2a_n-1}_{<0}}\\
        &>0
     \end{align}
     \]

### (c)
Wir beachten den Hinweis:
```{r, echo = F, message = T}
folge <- function(a){(sqrt(a^2))/(2*a-1)}
an <- (1/4)
n <- 1
message(paste('n =',n,'->',an))
while(n < 4){
    message(paste('n =',n+1,'->',folge(an)))
    an <- folge(an)
    n <- n+1
}
```
Und sehen das die Reihe nicht Monoton ist.
Auffällig ist, das ab $n=2$ die Folge negativ ist und das:
$$a_3^{b = \frac{1}{4}} = a_1^{b = -\frac{1}{2}}$$
Somit gilt: $$a_{n+2}^{b = \frac{1}{4}} = a_n^{b = -\frac{1}{2}}$$


### (d)
Für $a=-\frac{1}{4}$ konvergiert die Folge.
Aus (a) Fall 2 wissen wir, das diese Reihe den Grenzwert 0 hat.
Da die Reihe für beide $b$ gleiches verhalten zeigt gilt dies
auch für das andere b.

# Aufgabe 3

