---
title: "UB8 -- Tutorium Mathe A WS19/20"
author: "Anton Hanke"
date: "Tutorium: 19/12/2019"
output: pdf_document
---

```{r setup, include=FALSE}
knitr::opts_chunk$set(echo = TRUE)
```

# Aufgabe 1

Wir erinnern uns an das letzte Mathetutorium.
\begin{align*}
    A&=
    \begin{pmatrix}
    \alpha_{1} & \alpha_{2} \\
    \alpha_{3} & \alpha_{4}
    \end{pmatrix} \\
    \det & |A-\lambda I|=0 \\
    \Rightarrow&
    \left|
    \begin{array}{ll}
    \alpha_{1}-\lambda & \alpha_{2} \\
    \alpha_{3} & \alpha_{4}-\lambda\\
    \end{array}\right|=0\\
    \overset{\text{Lap. Entwicklungssatz}}{\longrightarrow}&
    \,\left\{
    \begin{array}{l}
    {(\alpha_1-\lambda)(\alpha_4 - \lambda)- \alpha_2 \alpha_{3}=0} \\ 
    {\lambda=\left\{\mu \in \mathbb{R}\, |\, \alpha_{1} \alpha_{4}+\lambda^{2}-\lambda\left(\alpha_{1}+\alpha_{4}\right)-\alpha_{2}, \alpha_{3}=0\right\}}
    \end{array}
    \right.
\end{align*}

Ebenso erinnern wir uns:
$X:\Leftrightarrow\left\{x | \lambda_{i} \in\{\lambda\}:(A-\lambda_i I) x=0\right\}$

### (a)
Hier ergibt sich die Menge der Eigenwerte wie folgt:
\begin{align*}
    \det\left|\:
        \begin{pmatrix}
            \frac{13}{8} & \frac{3\sqrt{3}}{8} \\
            \frac{3\sqrt{3}}{8} & \frac{7}{8} \\
        \end{pmatrix} - 
        \begin{pmatrix}
            \lambda & 0\\
            0 & \lambda\\
        \end{pmatrix}
    \: \right|\, \overset{!}{=}\,\,&\,
    \left\{
    \begin{array}{l}
    {\left(\frac{13}{8}-\lambda\right)
    \left(\frac{7}{8} - \lambda\right) - 
    \left( \frac{3\sqrt{3}}{8} \right)^{2}=0} \\
    {\lambda=\left\{\lambda \in \mathbb{R}\, \left|\,
    \lambda^{2}-\frac{5}{2}\cdot\lambda + 
    \underbrace{\frac{13\cdot 7}{8^2} - \left( \frac{3\sqrt{3}}{8} \right)^{2}}_{=1}=0\right\}\right.}
    \end{array}
    \right.\\
\end{align*}
Diese Gleichung folgt aus der oben erwähnten charakteristischen Gleichung.

### (b)
Für dir folgende Menge soll überprüft werden, ob die Werte Eigenwerte der Matrix sind:
$$\lambda = \left\{ 0.5, 2 \right\}$$
Hierfür müssen wir einfach nur in die in (a) bestimmte Gleichung einsetzen.
```{r, echo = F}
auf1a <- function(lambda){lambda^2 - lambda*(5/2) +1}
```

- $f(0.5) = `r round(auf1a(0.5),2)`$
- $f(2) = `r round(auf1a(2),2)`$

### (c)
Wir erinnern uns das für Eigenvektoren gilt: $Au_i = \lambda u_i$.

1) Für $u_1$:  
   $$
   \begin{pmatrix}
        \frac{13}{8} & \frac{3\sqrt{3}}{8} \\
        \frac{3\sqrt{3}}{8} & \frac{7}{8} \\
   \end{pmatrix}\, \times \left(\begin{array}{c}\frac{1}{2}\\-\frac{\sqrt{3}}{2}\end{array}\right) = \lambda\left(\begin{array}{c}\frac{1}{2}\\-\frac{\sqrt{3}}{2}\end{array}\right)$$
2) Für $u_2$:  
   $$
   \begin{pmatrix}
        \frac{13}{8} & \frac{3\sqrt{3}}{8} \\
        \frac{3\sqrt{3}}{8} & \frac{7}{8} \\
   \end{pmatrix}
   \, \times \left(\begin{array}{c}\frac{\sqrt{3}}{2}\\ \frac{1}{2}\end{array}\right) = 
   \lambda\left(\begin{array}{c}\frac{\sqrt{3}}{2}\\ \frac{1}{2}\end{array}\right)$$

Hier dann jeweils die linke Seite Auflösen.

------------------------------------

Alternativ folgender Ansatz:

1) Für $u_1$:
   $$\left[
   \begin{pmatrix}
        \frac{13}{8} & \frac{3\sqrt{3}}{8} \\
        \frac{3\sqrt{3}}{8} & \frac{7}{8} \\
   \end{pmatrix} -
   \begin{pmatrix}
        \frac{1}{2} & 0\\
        0 & \frac{1}{2}\\
   \end{pmatrix}
   \right]\, \times \left(\begin{array}{c}\frac{1}{2}\\-\frac{\sqrt{3}}{2}\end{array}\right) = \vec{0}$$
2) Für $u_2$:
   $$\left[
   \begin{pmatrix}
        \frac{13}{8} & \frac{3\sqrt{3}}{8} \\
        \frac{3\sqrt{3}}{8} & \frac{7}{8} \\
   \end{pmatrix} -
   \begin{pmatrix}
        2 & 0\\
        0 & 2\\
   \end{pmatrix}
   \right]\, \times \left(\begin{array}{c}\frac{\sqrt{3}}{2}\\ \frac{1}{2}\end{array}\right) = \vec{0}$$


# Aufgabe 2)
\[
A_{t}=\left(\begin{array}{ccc}{1} & {t+2} & {-1} \\ {0} & {1} & {3} \\ {0} & {0} & {3}\end{array}\right)\quad t \in \mathbb{R}
\]

### (a)
$$\det\left|\: A_t - \lambda I\: \right| = \left|\begin{array}{ccc}{1-\lambda} & {t+2} & {-1} \\ {0} & {1-\lambda} & {3} \\ {0} & {0} & {3-\lambda}\end{array}\right|$$
Somit ergibt sich die Determinante als:
$$\det\left|\: A_t - \lambda I\: \right| = (1-\lambda)(1-\lambda)(3-\lambda)$$
Und dementsprechend nach Gleichsetzung und Auflösung mit 0:

1) $\lambda_1 = 1$ (mult. 2)
2) $\lambda_2 = 2$ (mult. 1)

### (b)
Hier müssen wir zunächst unsere Eigenvektoren bestimmen.  
Für $\lambda =1$:  
\[
\left(\left.
\begin{matrix}
    0   &   t+2 &   -1\\
    0   &   0   &   3 \\
    0   &   0   &   2 \\
\end{matrix}\right|
\begin{array}{c}0\\0\\0\end{array}
\right) \overset{3- \frac{2}{3} 2}{\longrightarrow} \left(\left.
\begin{matrix}
    0   &   \fbox{t+2} &   -1\\
    0   &   0   &   \fbox{3} \\
    0   &   0   &   0 \\
\end{matrix}\right|
\begin{array}{c}0\\0\\0\end{array}
\right)
\]

### (c)

