---
title: "UB8 -- Tutorium Mathe A WS19/20"
author: "M. Kohnen, F. Schnabel, A. Hanke"
date: "Tutorium: 19/12/2019"
output: pdf_document
---

```{r setup, include=FALSE}
knitr::opts_chunk$set(echo = TRUE)
```

# Aufgabe 1

Wir erinnern uns an das letzte Mathetutorium.
\begin{align*}
    A&=
    \begin{pmatrix}
    \alpha_{1} & \alpha_{2} \\
    \alpha_{3} & \alpha_{4}
    \end{pmatrix} \\
    \det & |A-\lambda I|=0 \\
    \Rightarrow&
    \left|
    \begin{array}{ll}
    \alpha_{1}-\lambda & \alpha_{2} \\
    \alpha_{3} & \alpha_{4}-\lambda\\
    \end{array}\right|=0\\
    \overset{\text{Lap. Entwicklungssatz}}{\longrightarrow}&
    \,\left\{
    \begin{array}{l}
    {(\alpha_1-\lambda)(\alpha_4 - \lambda)- \alpha_2 \alpha_{3}=0} \\ 
    {\lambda=\left\{\mu \in \mathbb{R}\, |\, \alpha_{1} \alpha_{4}+\lambda^{2}-\lambda\left(\alpha_{1}+\alpha_{4}\right)-\alpha_{2}, \alpha_{3}=0\right\}}
    \end{array}
    \right.
\end{align*}

Ebenso erinnern wir uns:
$X:\Leftrightarrow\left\{x | \lambda_{i} \in\{\lambda\}:(A-\lambda_i I) x=0\right\}$

### (a)
Hier ergibt sich die Menge der Eigenwerte wie folgt:
\begin{align*}
    \det\left|\:
        \begin{pmatrix}
            \frac{13}{8} & \frac{3\sqrt{3}}{8} \\
            \frac{3\sqrt{3}}{8} & \frac{7}{8} \\
        \end{pmatrix} - 
        \begin{pmatrix}
            \lambda & 0\\
            0 & \lambda\\
        \end{pmatrix}
    \: \right|\, \overset{!}{=}\,\,&\,
    \left\{
    \begin{array}{l}
    {\left(\frac{13}{8}-\lambda\right)
    \left(\frac{7}{8} - \lambda\right) - 
    \left( \frac{3\sqrt{3}}{8} \right)^{2}=0} \\
    {\lambda=\left\{\lambda \in \mathbb{R}\, \left|\,
    \lambda^{2}-\frac{5}{2}\cdot\lambda + 
    \underbrace{\frac{13\cdot 7}{8^2} - \left( \frac{3\sqrt{3}}{8} \right)^{2}}_{=1}=0\right\}\right.}
    \end{array}
    \right.\\
\end{align*}
Diese Gleichung folgt aus der oben erwähnten charakteristischen Gleichung.

### (b)
Für dir folgende Menge soll überprüft werden, ob die Werte Eigenwerte der Matrix sind:
$$\lambda = \left\{ 0.5, 2 \right\}$$
Hierfür müssen wir einfach nur in die in (a) bestimmte Gleichung einsetzen.
```{r, echo = F}
auf1a <- function(lambda){lambda^2 - lambda*(5/2) +1}
```

- $f(0.5) = `r round(auf1a(0.5),2)`$
- $f(2) = `r round(auf1a(2),2)`$

### (c)
Wir erinnern uns das für Eigenvektoren gilt: $Au_i = \lambda u_i$.

1) Für $u_1$:  
   $$
   \begin{pmatrix}
        \frac{13}{8} & \frac{3\sqrt{3}}{8} \\
        \frac{3\sqrt{3}}{8} & \frac{7}{8} \\
   \end{pmatrix}\, \times \left(\begin{array}{c}\frac{1}{2}\\-\frac{\sqrt{3}}{2}\end{array}\right) = \lambda\left(\begin{array}{c}\frac{1}{2}\\-\frac{\sqrt{3}}{2}\end{array}\right)$$
2) Für $u_2$:  
   $$
   \begin{pmatrix}
        \frac{13}{8} & \frac{3\sqrt{3}}{8} \\
        \frac{3\sqrt{3}}{8} & \frac{7}{8} \\
   \end{pmatrix}
   \, \times \left(\begin{array}{c}\frac{\sqrt{3}}{2}\\ \frac{1}{2}\end{array}\right) = 
   \lambda\left(\begin{array}{c}\frac{\sqrt{3}}{2}\\ \frac{1}{2}\end{array}\right)$$

Hier dann jeweils die linke Seite Auflösen.

------------------------------------

Alternativ folgender Ansatz:

1) Für $u_1$:
   $$\left[
   \begin{pmatrix}
        \frac{13}{8} & \frac{3\sqrt{3}}{8} \\
        \frac{3\sqrt{3}}{8} & \frac{7}{8} \\
   \end{pmatrix} -
   \begin{pmatrix}
        \frac{1}{2} & 0\\
        0 & \frac{1}{2}\\
   \end{pmatrix}
   \right]\, \times \left(\begin{array}{c}\frac{1}{2}\\-\frac{\sqrt{3}}{2}\end{array}\right) = \vec{0}$$
2) Für $u_2$:
   $$\left[
   \begin{pmatrix}
        \frac{13}{8} & \frac{3\sqrt{3}}{8} \\
        \frac{3\sqrt{3}}{8} & \frac{7}{8} \\
   \end{pmatrix} -
   \begin{pmatrix}
        2 & 0\\
        0 & 2\\
   \end{pmatrix}
   \right]\, \times \left(\begin{array}{c}\frac{\sqrt{3}}{2}\\ \frac{1}{2}\end{array}\right) = \vec{0}$$


# Aufgabe 2)
\[
A_{t}=\left(\begin{array}{ccc}{1} & {t+2} & {-1} \\ {0} & {1} & {3} \\ {0} & {0} & {3}\end{array}\right)\quad t \in \mathbb{R}
\]

### (a)
$$\det\left|\: A_t - \lambda I\: \right| = \left|\begin{array}{ccc}{1-\lambda} & {t+2} & {-1} \\ {0} & {1-\lambda} & {3} \\ {0} & {0} & {3-\lambda}\end{array}\right|$$
Somit ergibt sich die Determinante als:
$$\det\left|\: A_t - \lambda I\: \right| = (1-\lambda)(1-\lambda)(3-\lambda)$$
Und dementsprechend nach Gleichsetzung und Auflösung mit 0:

1) $\lambda_1 = 1$ (mult. 2)
2) $\lambda_2 = 2$ (mult. 1)

### (b)
Hier müssen wir zunächst unsere Eigenvektoren bestimmen.  
Für $\lambda =1$:  
\[
\left(\left.
\begin{matrix}
    0   &   t+2 &   -1\\
    0   &   0   &   3 \\
    0   &   0   &   2 \\
\end{matrix}\right|
\begin{array}{c}0\\0\\0\end{array}
\right) \overset{3- \frac{2}{3} 2}{\longrightarrow} \left(\left.
\begin{matrix}
    0   &   \fbox{t+2} &   -1\\
    0   &   0   &   \fbox{3} \\
    0   &   0   &   0 \\
\end{matrix}\right|
\begin{array}{c}0\\0\\0\end{array}
\right)
\]

### (c)

# Aufgabe 3

### 2x2 Matrix
Eine allgemeine Matrix mit den Dimensionen hat die Form:
\[
M=
\begin{pmatrix}
    a_{11} & a_{12}\\
    a_{21} & a_{22}\\
\end{pmatrix}
\]

Die Determinate der Folgenden Matrix ist:
\[
det(M)= \begin{vmatrix}
    a_{11} & a_{12} \\
    a_{21} & a_{22} \\
\end{vmatrix} = a_{11} \times a_{22} - a_{12} \times a_{21}
\]

Um die Eigenwerte zu bestimmen addieren wir $\lambda I$ zu der Matrix
\[
det(M)= \begin{vmatrix}
    a_{11}-\lambda & a_{12} \\
    a_{21} & a_{22}-\lambda \\
\end{vmatrix} = (a_{11}-\lambda) \times (a_{22}-\lambda) - a_{12} \times a_{21}=\mathbf{\color{red}{\lambda^2}}-(a_{11}+a_{22})\times \lambda + a_{11}\times a_{22}-a_{12} \times a_{21}
\]
Somit ist der Koeffizient von $\lambda ^2$ gleich $+1$.

### 3x3 Matrix

Eine allgemeine Matrix mit den Dimensionen hat die Form:
\[
M=
\begin{pmatrix}
    a_{11} & a_{12} & a_{13} \\
    a_{21} & a_{22} & a_{23} \\
    a_{31} & a_{32} & a_{33} \\
\end{pmatrix}
\]
Um die Eigenwerte zu bestimmen addieren wir $\lambda I$ zu der Matrix und berechnen die Determinante.
Mittels Laplace-Entwicklungssatz können wir die Determinate berechnen.
\[
det(M)= \begin{vmatrix}
    a_{11}-\lambda & a_{12} & a_{13}  \\
    a_{21} & a_{22}-\lambda & a_{23} \\
    a_{31} & a_{32} & a_{33}-\lambda \\
\end{vmatrix}
= (a_{11}-\lambda) \times
\begin{vmatrix}
    a_{22}-\lambda & a_{23} \\
    a_{32} & a_{33}-\lambda \\
\end{vmatrix}
+ a_{12} \times
\begin{vmatrix}
    a_{21} & a_{23} \\
    a_{31} & a_{33}-\lambda \\
\end{vmatrix}
+a_{13} \times
\begin{vmatrix}
    a_{21} & a_{22}-\lambda  \\
    a_{31} & a_{32}\\
\end{vmatrix}
\]
Aus diesen Termen ist klar ersichtlich, dass der Term, von welchem das $\lambda ^3$ stammt, aus dem Ersten Term des Laplace´schen Entwicklungssatz stammt. Da wir in der 3.1 bereits gezeigt haben, dass der Koeffizient des $\lambda ^2$ Terms +1 ist, folgt aus der Multiplikation mit $-\lambda$ das der Koeffizient des $\lambda ^3$ Terms negativ sein muss.

### Verallgemeinerung für Matritzen nxn
Jegliche Matrix mit Dimension nxn kann mittles Laplacechen
Entwicklungssatz in Summen von Matrix mit niederen
Dimensionen Zerlegt werden.  
Wie bereits in 3.2 gezeigt, resultiert der jeweilige Term immer nur aus
einer einzelnen der Zerlegungen.
Somit lässt sich verallgemeinert sagen, dass:
\[
\det\left|\: a-\lambda I\: \right|= (a_{11}-\lambda) \times
\underbrace{
\begin{vmatrix}
    a_{2,2}-\lambda & \cdots & a_{2,n} \\
    \vdots  & \ddots & \vdots  \\
    a_{n,2} & \cdots & a_{m,n}-\lambda \\
\end{vmatrix}}_{Koeffizient \ \lambda^{n-1}=(-1)^{n-1}}
\mathbf{+\dots}
\]

Somit ist der Koeffizient von $\lambda ^n$ mittels der allgemeinen Formel $(-1)^n$ zu bestimmen.

### Herleitung des Zusammenhangs zwischen den Eigenwerten und der Determinante

$$det(A-\lambda I) = (-1)^n \times \prod_{t=1}^{n} {(\lambda - \lambda_i)}$$

Der Zusammenhang lässt sich anhand der charakteristischen Gleichung zeigen. Die charakteristische Gleichung erhalten wir einerseits durch verwenden der Bedingung, dass $det(A-\lambda I) = 0$. Wird für $\lambda$ einer der Eigenwerte eingesetzt, so ist die Determinante Null. Für $\lambda = 0$ entspricht $det(A-\lambda I) = det(A)$ (Zeigen wir noch in der letzten Teilaufgabe). Die charakteristische Gleichung ist ein Polynom n-ten grades. Wie wir bereits gezeigt haben, hängt das Vorzeichen des $\lambda ^n$ Terms von den Dimensionen der Matrix ab. Somit müssen wir auch dies bei dem Produkt berücksichtigen. Dies begründet den $(-1)^n$ Faktor.

### Herleitung $det(A) = \prod_{t=1}^{n} {\lambda_i}$

Um dies zu zeigen verwenden wir die bereits bewiesen Gleichung von $det(A-\lambda I) = (-1)^n \times \prod_{t=1}^{n} {(\lambda - \lambda_i)}$. Setzen wir nun $\lambda =0$ so vereinfacht sich die Gleichung zu:
$$det(A) = (-1)^n \times \prod_{t=1}^{n} {( - \lambda_i)}$$

$$(-1)^n \times \prod_{t=1}^{n} {( - \lambda_i)}=(-1)^n \times \prod_{t=1}^{n} {(( -1) \times \lambda_i)}=(-1)^n \times \prod_{t=1}^{n} {(-1)} \times \prod_{t=1}^{n} {(\lambda_i)}=(-1)^n \times (-1)^n \prod_{t=1}^{n} {(\lambda_i)}= (-1)^{2n} \times \prod_{t=1}^{n} {(\lambda_i)}= \prod_{t=1}^{n} {(\lambda_i)}$$

Somit ist $det(A) = \prod_{t=1}^{n} {\lambda_i}$ und die Aussage bewiesen.

------------------------------------------------

_**Wir wünschen euch frohe Weihnachten und einen guten Start ins neue Jahr**_

_**Eure Mathe-Tutoren**_



